臺灣臺中地方法院刑事判決　　　　　　　　　　　　　九十四年度金訴緝字第二號
　　公　訴　人　臺灣臺中地方法院檢察署檢察官
　　被　　　告　戊○○
右列被告因洗錢防制法案件，經檢察官提起公訴（九十二年度偵字第七九三Ｏ號），
本院判決如左：
    主  文
戊○○無罪。
    理  由
一、公訴意旨略以：被告戊○○可預見一般人購買金融帳戶使用，常與財產犯罪密切
    相關，且取得他人存摺之目的在於收取贓物及掩飾犯行不易遭人追查，又對於提
    供帳戶雖無引發他人萌生犯罪之確信，惟仍以縱若有人持以犯罪亦無違反本意而
    與同案被告許珠燕、洪瑞琦、劉連興、趙偉雄、陳瑞榮、藍圳、陳政宗、黃勝
    郎（以上八人業經本院判決無罪）、朱榮結（業經本院判處有期徒刑十月）、陳
    永豐（由臺灣高等法院臺中分院審理中）、許啟明（業經本院判處有期徒刑六月
    確定）、陳水秀（由臺灣高等法院臺中分院審理中）、王清平（業經本院判處有
    期徒刑十月）、蘇勝位（業經本院發布通緝，待通緝到案後另行審結）、李永梧
    （已死亡，業經本院為公訴不受理之判決）共同基於洗錢之犯意聯絡，自民國九
    十一年九月間某日起至九十二年四月十日止，由同案被告陳永豐擔任盛玳人力資
    訊有限公司（下稱盛玳公司）的負責人，並以每月新臺幣（下同）三萬元之代價
    僱用同案被告陳水秀，以郵局存摺每本六千元、銀行存摺每本二千五百元之代價
    ，向被告戊○○及同案被告藍圳、陳政宗、盧漢鍊、劉連興、趙偉雄、陳瑞榮
    、洪瑞琦、蘇勝位、王清平、許珠燕、黃勝郎、朱榮結、李永梧及不特定人收購
    後，再以電話聯繫同案被告許啟明至盛玳公司，並以郵局存摺每本一萬二千元、
    銀行存摺每本四千元之價格轉售與同案被告許啟明牟利。而同案被告陳永豐、許
    珠燕再固定於每日晚間至盛玳公司收取販賣所得之款項。同案被告許啟明並將前
    開取得之郵局、銀行存摺等帳戶資料，以每本一萬五千元之代價轉售與自稱為「
    林先生」及「陳先生」之不詳姓名成年男子，其中同案被告陳永豐、陳水秀、許
    啟明及許珠燕四人以此方式從事金融犯罪，並以之為常業。該「林先生」、「陳
    先生」即共同意圖為自己不法之所有，以發簡訊之方式與被害人丁○○，誆稱其
    業已得獎，惟須先行支付相關兌獎手續費用，致使被害人丁○○陷於錯誤，於九
    十二年二月二十五日下午二時三十分許及翌日上午十一時五分許，連續匯款七萬
    二千元及十萬元至同案被告朱榮結提供之第一商業銀行嘉義分行帳戶內，因認被
    告戊○○涉犯洗錢防制法第九條第一項之洗錢罪嫌（公訴檢察官則就前開事實當
    庭更正起訴法條為刑法第三十條、第三百三十九條第一項之幫助詐欺取財罪嫌）
    。
二、公訴意旨認被告戊○○涉犯洗錢防制法第九條第一項之洗錢罪嫌（公訴檢察官認
    定被告戊○○係涉犯刑法第三十條、第三百三十九條第一項之幫助詐欺取財罪嫌
    ），係以洗錢或販賣帳戶的犯罪事實，業據被告戊○○及同案被告藍圳、陳政
    宗、盧漢鍊、劉連興、趙偉雄、陳瑞榮、陳永豐、陳水秀、許啟明、洪瑞琦、蘇
    勝位、王清平、黃勝郎、朱榮結、黃勝郎、李永梧於警詢時及檢察官偵查中坦承
    不諱，互核前開被告間之供述情節大致相符，並有被害人丁○○提供之郵政國內
    匯款執據二紙、同案被告陳水秀持有供犯罪所用之郵局存摺七本（含金融卡三張
    ）、華南商業銀行存摺二本（含金融卡二張）、中國信託商業銀行存摺一本、第
    一銀行存摺六本（含金融卡四張）、聯邦銀行存摺六本、誠泰銀行存摺三本、合
    作金庫銀行存摺一本（含金融卡一張）、中華電信股份有限公司ＳＩＭ卡六張、
    遠傳電信股份有限公司預付卡九張、私章三十八枚、公司印章三枚、記事本二本
    、帳冊二本、營利事業登記證二張、盛玳公司之商業登記資料二本、租賃契約書
    一份、電話四支；同案被告洪瑞琦持有供犯罪所用之存摺四本（含郵局一本、銀
    行三本、金融卡及印章）、帳冊三本；同案被告許啟明持有供犯罪所用之行動電
    話四支、行動電話ＳＩＭ卡五張、臺灣大哥大易付卡二張等物在卷可資佐證，足
    證渠等之自白確與事實相符。再者，一般國人向金融機構申請開設帳戶，並無任
    何法令限制，若係正當用途，大可光明正大，自行申請供己使用，何必向他人收
    購？且帳戶之用途係用來提存款項，而存摺、印章、提款卡等均係個人重要物件
    ，並具有一定金融交易目的及識別意義，一旦有人收購他人帳戶及上開物品供作
    不明使用，依一般認知，必是隱身幕後之使用人欲利用人頭帳戶掩飾犯行免於遭
    人追查，是被告戊○○前開有意提供個人帳戶、存摺等重要物件交與他人使用之
    行為，均已對於因此導致他人受騙而匯款至渠等之帳戶內已有所認識且不違背渠
    等之本意等情，為其主要論據。
三、按犯罪事實應依證據認定之，無證據不得認定犯罪事實；不能證明被告犯罪者，
    應諭知無罪之判決，刑事訴訟法第一百五十四條第二項、第三百零一條第一項分
    別定有明文。次按認定不利於被告之事實，須依積極證據，苟積極證據不足為不
    利於被告事實之認定時，即應為有利於被告之認定，更不必有何有利之證據；事
    實之認定，應憑證據，如未能發現相當證據，或證據不足以證明，自不能以推測
    或擬制之方法，以為裁判基礎（最高法院三十年度上字第八一六號、四十年度臺
    上字第八六號判例參照）。訊據被告戊○○固坦承確有將郵局帳戶存摺售與同案
    被告陳水秀等情。惟查：
（一）本案並無任何證據證明被告戊○○確有在盛玳公司與同被告陳永豐、陳水秀、
      王清平從事向他人購買郵局、銀行帳戶存摺或將盛玳公司購得的郵局、銀行帳
      戶存摺轉售他人之情節。而有關買賣存摺部分，同案被告許啟明確係與同案被
      告陳水秀、王清平直接接洽乙情，亦據同案被告許啟明於本院審理時供陳明確
      ，核與同案被告陳水秀於本院審理時陳述情節相符，堪信為真實。當無從以推
      測或擬制之方法，認定被告戊○○對同案被告陳永豐、陳水秀、王清平、許啟
      明從事之買賣存摺犯行知情而參與之。
（二）本院遍觀全卷，本案除有被害人甲○○於九十二年二月二十四日上午八時許，
      收受「創時代衛星科技有限公司」寄發之廣告傳單，佯稱甲○○抽中二獎，獎
      金為一百六十八萬元。甲○○以該廣告傳單所留之電話與化名「陳錫祺」之男
      子取得連繫，「陳錫祺」佯稱必須先行繳交稅金及入會費始能領取獎金，致甲○○陷於錯誤，誤認只要依其指示匯款即能領取獎金，而於同日下午四時十四
      分，至臺北市某郵局，匯款十萬元至同案被告朱榮結的臺中民權路郵局帳戶；
      丙○○於九十二年二月二十四日上午八時許，收受「創時代衛星科技有限公司
      」寄發之廣告傳單，佯稱丙○○抽中二獎，獎金為一百六十八萬元。丙○○以
      該廣告傳單所留之電號與化名「陳錫祺」之男子取得連繫，「陳錫祺」佯稱必
      須先行繳交稅金及入會費始能領取獎金，致丙○○陷於錯誤，誤認只要依其指
      示匯款即能領取獎金，而於同日至臺北市某銀行，匯款十萬元至同案被告朱榮
      結的臺中民權路郵局帳戶；復於同年月二十五日，至臺北市某銀行，接續匯款
      十萬元、七萬元至同案被告朱榮結的臺中民權路郵局帳戶；丁○○於九十二年
      二月二十四日下午一時許，接獲某位不詳姓名成年女子來電，佯稱丁○○業已
      抽中獎金一百六十八萬元的大獎，惟必須先行匯款十萬元，作為稅金及相關費
      用後，始能領取前開獎金，致丁○○陷於錯誤，誤認只要依其指示匯款即能領
      取獎金，而於同年月二十六日上午十一時五分，匯款十萬元至同案被告朱榮結
      的第一商業銀行嘉義分行帳戶；紀曉影於九十二年三月二十五日上午十時許，
      接獲由化名「陳錫祺」之男子撥打的電話，佯裝其係中區國稅局臺中縣分局的
      課長，佯稱乙○○有筆退稅款二千元，可使用自動櫃員機轉帳方式退稅，致紀
      曉影及乙○○陷於錯誤，誤認乙○○確有筆二千元的退稅款，且可經由自動櫃
      員機轉帳方式退稅，而商由紀曉影持乙○○之臺中縣大甲廟口郵局提款卡，於
      同日下午一時許，至臺中縣大甲庄美郵局，依「陳錫祺」的指示操作自動櫃員
      機，因未諳自動櫃員機操作特性，而於同日下午一時四十六分、同時五十一分
      ，接續將二筆九萬九千八百九十八元，合計十九萬九千七百九十六元，匯入同
      案被告朱榮結的第一商業銀行嘉義分行帳戶外，並無其他被害人被詐欺取財或
  有其他有關洗錢防制法第三條所規定之重大犯罪存在之事證。而前開被害人匯
      款之帳戶係同案被告朱榮結之臺中民權路郵局及第一商業銀行嘉義分行帳戶，
      並非匯入被告戊○○之任何郵局或銀行帳戶。縱認被告戊○○出賣郵局存摺給
      被告陳永豐經營之盛玳公司，盛玳公司再轉賣被告許啟明等情節屬實，被告戊○○亦不因此而構成任何犯罪，遑論該當洗錢防制法第九條第一項之洗錢罪、
      刑法第三十條、第三百三十九條第一項之幫助詐欺取財罪。
（三）此外，本院復查無其他積極證據足資證明被告戊○○有洗錢防制法第九條第一
      項之洗錢行為或刑法第三十條、第三百三十九條第一項之幫助詐欺取財行為，
      核屬不能證明被告戊○○犯罪，自應諭知被告戊○○無罪之判決。
四、同案被告蘇勝位待通緝到案後，另行審結。
據上論斷，應依刑事訴訟法第三百零一條第一項，判決如主文。
中      華      民      國    九十四    年      六      月     二十     日
                                    臺灣臺中地方法院刑事第三庭
                                        審判長法  官  劉 錫 賢
                                              法  官  何 世 全
                                              法  官  陳 得 利
右正本證明與原本無異。
如不服本判決，應於送達後十日內向本院提出上訴狀（須附繕本），上訴於臺灣高等
法院臺中分院。
                                              書記官
中      華      民      國    九十四    年      六      月     二十     日
